臺灣臺南地方法院刑事判決　　　　　　　94年度交訴字第26號
公　訴　人　臺灣台南地方法院檢察署檢察官
被　　　告　丙○○
上列被告因公共危險等案件，經檢察官提起公訴（九十三年度偵
字第一二八八０號），被告就犯罪事實為有罪之陳述，經本院裁
定以簡式審判程序審理後，並判決如下：
    主  文
丙○○服用酒類，不能安全駕駛動力交通工具而駕駛，處有期徒
刑月，如易科罰金，以佰元折算壹日；又駕駛動力交通工具
肇事，致人傷而逃逸，處有期徒刑陸月，如易科罰金，以佰元
折算壹日。應執行有期徒刑捌月，如易科罰金，以佰元折算壹
日。緩刑貳年。
    事  實
一、丙○○於民國九十三年十二月九日凌晨三時許，在台南市○
　　○路○段金輝煌ＰＵＢ飲用啤酒與威士忌後，業已達於不能
　　安全駕駛動力交通工具之程度，竟仍駕駛車牌號碼Ｕ三－八
    二一０號自用小客車，沿臺南市○○○街由南往北方向行駛
    ，途經臺南市○○○街與永華八街口時，因不勝酒力操控能
    力變差，不慎撞及適行經該地由乙○○所駕駛車牌號碼ＱＮ
    六－九三五號輕型機車，致乙○○人、車倒地後，受有腰椎
    損傷之傷害（過失傷害部分未據告訴）。詎丙○○明知駕駛
    上開動力交通工具肇事，致人受傷，竟未立即停車查看，並
    將傷者送醫救治，猶另行起意，駕車逃逸離去，適為警巡經
    該處發覺，並自後追緝而於臺南市○○○街與慶平路口處查
    獲，並測得丙○○之呼氣酒精濃度為每公升０‧六三毫克，
    始查知上情。
二、案經臺南市警察局第四分局報告臺灣臺南地方法院檢察署檢
    察官偵查起訴。
    理  由
一、上揭酒後駕車及肇事逃逸之犯罪事實，業據被告丙○○於本
    院準備程序及審理中坦承不諱，核與被害人乙○○於警詢及
    本院準備程序時所指訴之情節相符，並有台南市警察局處理
    交通事故紀錄表、交通事故現場勘驗圖、酒精濃度測試單及
    刑法第一百八十五條之三案件測試觀察紀錄表各一紙在卷可
    稽。又被害人乙○○因被告駕車撞及，而受有如事實欄所載
    之傷害，則有國立成功大學醫學院附設醫院九十三年十二月
    九日診斷證明書一紙附卷可佐，是上開事實堪信為真。
二、按酒精使用後對人體之影響，除造成自主神經系統亢奮，與
    認知功能之暫時性缺損外，與駕駛能力有關者，為對於移動
    景物的追蹤能力、經強光照射後恢復視力，及監視四周的注
    意力等，而此三種能力在夜間駕車尤其重要，許多人飲酒後
    因沒有可自覺的生理反應，以致腦部功能已缺損而仍不自知
    照常開車，此乃許多酒後駕車造成意外事故之主因之一（台
    北醫學院附設醫院精神科蔡尚穎主任論文「酒精對人體生理
    與行為之影響」參照），亦為刑法修正增訂第一百八十五條
    之三之立法理由。次按，許多研究指出呼氣酒精濃度達每公
    升０．五五毫克以上或血液中酒精濃度達０．一一﹪（一一
    ０mg/dl）以上，將使其平衡感與判斷力障礙度升高，肇事
    率比未飲酒時高一０倍（參見司法院第四十五、第四十六期
    司法業務研究會研究專輯刑事法律專題研究（十七）第三０
    七頁，中央警察大學交通學系暨交通管理研究所蔡中志——
    對飲酒不能安全駕駛之執法研究）。再者，道路交通安全規
    則第一百十四條第二款規定，汽車駕駛人飲酒後吐氣所含酒
    精成份（即濃度）超過每公升０．二五毫克以上者，不得駕
    車，即是基於酒精對人體中樞神經系統有麻醉作用，為維護
    安全駕駛，而為之禁止規定。另刑法第一百八十五條之三所
    稱服用酒類或其他相類之物，不能安全駕駛動力交通工具之
    公共危險條款，則屬抽象危險犯之規定，此種抽象危險犯係
    伴隨飲酒過量駕車之行為而當然成立。換言之，只需客觀上
    有此種行為出現，危險即視為存在，是否果真肇事，並不影
    響公共危險罪責之成立，然如確實因之駕車肇事，其刑責之
    明顯性，自更不待言。又參考德國、美國之認定標準，對於
    酒精濃度呼氣已達每公升０．五五毫克或血液濃度達０．一
    一％以上，肇事率為一般正常人之十倍，認為已達「不能安
    全駕駛」之標準；至於上揭數值以下之行為，如輔以其他客
    觀事實得作為「不能安全駕駛」之判斷，亦認為應依刑法第
    一百八十五條之三之規定移送法辦處以刑罰，此有法務部八
    十八年五月十八日法八八檢字第００一六六九號函可資參照
    。
三、經查，本件被告丙○○於上述時、地，酒後駕車撞及告訴人
    乙○○所騎乘之輕型機車等事實，除據其供認無誤外，另被
    告經警當場於同日凌晨五時三十一分許，測得其呼氣酒精濃
    度約每公升０‧六三毫克等情，亦有前開酒精濃度測試單一
    紙存卷可按，參照前開說明，可知被告業有平衡感與判斷力
    障礙度升高之情形，而依前述道路交通安全規則之規定，被
    告本不得駕車，然其竟無視上開規定，猶駕車外出，嗣後並
    因不勝酒力，致撞及被害人乙○○所騎乘之機車，顯見肇事
    當時被告之注意力已無法集中，飲酒後確已影響其判斷力及
    肢體協調能力，故被告駕車當時業已達於不能安全駕駛之程
    度甚明。從而，本件事證已甚明確，被告酒後駕車之公共危
    險犯行，應可認定。
四、核被告丙○○前述所為，係犯刑法第一百八十五條之三之酒
    後駕車罪及同法第一百八十五條之四之肇事逃逸罪。又其所
    犯上開二罪間，犯意不同，行為互殊，罪名有異，應予分論
    併罰。爰審酌被告丙○○之犯罪動機、目的、生活狀況、品
    行，肇事後吐氣酒精濃度達每公升０‧六三毫克，且酒後駕
    駛車輛於道路上行駛，嚴重危害往來之交通安全，惡性實屬
    重大，嗣後肇事造成告訴人乙○○受傷之結果，顯見其犯本
    罪之危險非小，又其肇事後竟未下車採取任何救護措施，且
    未報警前來處理，即駕車逕自逃離現場，其惡性亦非低，惟
    其犯後業已坦承犯行，亦與被害人達成民事上之和解等一切
    情狀，分別量處如主文所示之刑，並定其應執行刑，並均諭
    知易科罰金之折算標準，以資懲儆。末查，被告丙○○前於
    八十八年間，因賭博案件，經判處有期徒刑四月，並於八十
    八年十月二十六日以易科罰金執行完畢，五年內未曾受有期
    徒刑以上刑之宣告，有台灣高等法院被告全國前案紀錄表一
    份在卷可憑，其雖因酒後駕車肇事，並於肇事後駕車逃逸，
    然其經過此次偵、審理程序之教訓後，應已知所悔悟、警惕
    ，而無再次犯罪之疑慮，且其就前開犯行，均已坦白承認，
    肇事後已與告訴人就民事損害賠償事宜達成和解，亦有臺南
    市安平區調解委員會調解書一份在卷足證，足見其犯罪後之
    態度尚屬良好，故本院因認所宣告之刑，以暫不執行為適當
    ，併諭知緩刑二年，以勵自新。
據上論斷，應依刑事訴訟法第二百七十三條之一第一項、第二百
九十九條第一項前段，刑法第一百八十五條之三、第一百八十五
條之四、第五十一條第五款、第四十一條第一項前段、第二項、
第七十四條第二款，罰金罰鍰提高標準條例第二條，判決如主文
。
本案經檢察官甲○○到庭執行職務。
中　　華　　民　　國　　94　　年　　7 　　月　　19　　日
                   交通法庭     法  官  鄭燕璘
以上正本證明與原本無異。
如不服本判決，應於判決送達後10日內向本院提出上訴狀（應附
繕本）。
                                書記官  陳金堂
中　　華　　民　　國　　94　　年　　7 　　月　　19　　日
附錄本案論罪科刑法條全文：
刑法第一百八十五條之三：
服用毒品、麻醉藥品、酒類或其他相類之物，不能安全駕駛動力
交通工具而駕駛者，處一年以下有期徒刑、拘役或三萬元以下罰
金。
刑法第一百八十五條之四：
駕駛動力交通工具肇事，致人死傷而逃逸者，處六月以上五年以
下有期徒刑。
